【裁判字號】    95,訴,478
【裁判日期】    951229
【裁判案由】    詐欺等
【裁判全文】
臺灣宜蘭地方法院刑事判決               95年度訴字第478號
公  訴  人  臺灣宜蘭地方法院檢察署檢察官
被      告  乙○○
上列被告因詐欺等案件，經檢察官提起公訴（95年度撤緩偵字第
27號），本院判決如下：
    主  文
乙○○連續行使偽造私文書，足以生損害於他人，處有期徒刑伍
月，如易科罰金，以銀元參佰元即新臺幣玖佰元折算壹日。附表
四之文件及署押沒收。
    事  實
一、乙○○基於行使偽造文書及意圖為自己不法所有之概括犯意
    ，先於民國90年6月28日之前，在其位於宜蘭縣羅東鎮○○
    街9之2號住處，竊得其父卓義助之身分證、坐落宜蘭縣三星
    鄉○○段之土地所有權狀各1張（竊盜部分未據告訴）後，
    於90年6月28日，冒用卓義助之名義，持前開文件之影本，
    並填具聯邦商業銀行股份有限公司（以下簡稱聯邦銀行）信
    用卡申請書；於申請書「正卡申請人正楷中文親筆簽名」欄
    偽造「卓義助」之署押，向聯邦銀行申請信用卡1張而行使
    之，使聯邦銀行陷於錯誤，誤為係卓義助本人所申請，遂核
    准並寄發威士信用卡1張（卡號：0000-0000-0000-0000）至
    宜蘭縣羅東鎮○○街9之2號，而由乙○○取得，嗣於如附表
    一所示之時間、地點，持前開信用卡購買如各該編號之商品
    ，並於信用卡簽帳單之持卡人欄內，偽造「卓義助」之署押
    ，以表示購買各該商品，及向發卡銀行簽帳之意思，以作為
    特約商店經由收單銀行向發卡銀行請款之用，而偽造信用卡
    簽帳單，再將信用卡簽帳單持交特約商店店員行使，使該店
    員誤信乙○○為真正持卡人，而允其刷卡消費，並使聯邦銀
    行先墊付其消費簽帳之款項計新臺幣（下同）21,500元，足
    以生損害於卓義助、聯邦銀行及特約商店。繼而於附表二所
    示之時間，未經卓義助之授權，擅自持前開信用卡，冒用卓
    義助之名義，透過「ECPAY綠界網路金流」之電腦網路線上
    付款機制，鍵入持卡人基本資料、信用卡別、卡號及有效月
    年等電磁紀錄，用以表示持卡人利用發卡銀行所核發信用卡
    之資料，確認網路消費之用意證明，向網路特約商店「星都
    企業有限公司」購買商品或服務而行使之，使上開網站管理
    人員陷於錯誤，誤信乙○○為真正持卡人，而允其刷卡消費
    ，並使聯邦銀行先行墊付其消費簽帳之款項計200元，足以
    生損害於卓義助、聯邦銀行、網路特約商店及上開網站管理
    人員資料審核之正確性。復基於承前之概括犯意，於附表三
    所示時間，將該信用卡插入附表三所示自動櫃員機，連續由
    自動付款設備取得如附表三所示之款項計50,000元，以上總
    計詐得71,700元。
二、案經聯邦銀行訴由臺灣宜蘭地方法院檢察署檢察官偵查起訴
    。
    理  由
一、訊據被告乙○○對於上揭犯行均坦承不諱，核與被害人卓義
    助、告訴人聯邦銀行代理人丙○○於偵查中指訴之情節大致
    相符，並有冒用被害人卓義助名義之信用卡申請書、卓義助
    之身分證、土地所有權狀影本、信用卡統一歸戶資料查詢、
    冒用消費明細表、偽造之簽帳單影本2紙、卓義助出具之聲
    明書、星都企業有限公司訂單資料2紙、財團法人聯合信用
    卡處理中心95年11月15日（95）聯卡商管字第0950400311號
    函（參見本院卷第29頁），堪認被告之自白應與事實相符。
    又被告辯稱：伊前曾因竊取他人之信用卡，並持以向特約商
    店刷卡消費之案件，經本院判決確定，本案應與該前案有裁
    判上一罪之關係，為同一案件，伊在前案為警查獲時即於警
    方借訊時主動供出本案，警方即表示那是連續犯，不應再為
    有罪之判決云云。惟查，被告前曾因於92年2月初至同年月
    13日間之某日竊取被害人張恩瑞之信用卡，並自92年3月14
    日起至92年3月29日止冒用被害人張恩瑞之名義盜刷消費之
    犯行，經本院於92年12月18日以92年度訴字第340號判決有
    罪確定，此經本院調取前案偵審全卷核閱無誤，被告前案最
    初1次犯行使偽造私文書罪時間為92年3月14日，與本案最後
    1次犯罪時間為90年11月10日，間隔已逾1年，其犯意應已中
    斷。且觀前案卷附被告經臺北縣政府警察局新店分局偵查隊
    員警甲○○於92年4月29日至宜蘭戒治所借訊被告時所製作
    之偵訊筆錄，俱無有關本案犯罪情節之記載，而證人甲○○
    亦於本院審理時證稱：被告並未向其提到本案，且一般情形
    如被告曾供出其他案件，伊應該會記載於筆錄上等語（參見
    本院卷第37頁）。顯見並無被告在前案為警查獲時即於警方
    借訊時主動供出本案，警方並表示屬連續犯乙事。被告犯本
    案後，復犯前案，應認其犯意已中斷，與前案犯罪行為間無
    連續犯之裁判上一罪關係，難認屬同一案件，被告此部分所
    辯並不足採。綜上，本件事證明確，被告犯行堪以認定，應
    依法論科。
二、論罪及科刑：
（一）按信用卡簽帳單具有持卡人與特約商店之交易紀錄及由特
      約商店請求發卡銀行撥款之證明文件等性質，故持卡人於
      該簽帳單簽名，係對所簽之金額負責之意，該簽帳單之性
      質為私文書；次按電磁紀錄藉機器或電腦之處理所顯示之
      影像或符號，足以為表示其用意之證明者，以文書論，刑
      法第220條第2項定有明文。利用網際網路上網消費，須用
      戶先在用戶端電腦上鍵入持卡人基本資料、信用卡別、卡
      號及有效月年等電磁紀錄，以編輯填寫訂購單，表明持卡
      人同意以其持有信用卡付款之內容，再按鍵傳送該份訂購
      單至各該架設消費網站之公司以完成交易，是若未經持卡
      人之授權，完成前開電腦網頁準私文書，除已在其所利用
      之電腦內偽造準私文書外，其透過網路傳送該等準私文書
      予遠端之網路商店收受而消費，尚構成將偽造準私文書予
      以行使之行為，並該當詐欺取財之犯行。是核被告所為，
      係犯刑法第216條、第210條行使偽造私文書（信用卡申請
      書、巴黎珠寶銀樓及雅皮足鞋坊之消費簽帳單、星都企業
      有限公司訂購單電腦網頁）、同法第339條第1項詐欺取財
      罪（信用卡、盜刷信用卡而得之商品、經網路詐購商品或
      服務）、同法第339條之2以不正方法由自動付款設備取得
      他人之物罪（以信用卡預借現金）。被告偽造署押、指印
      之行為，乃其偽造私文書之部分行為，又偽造私文書後復
      持以行使，偽造之低度行為為行使之高度行為所吸收，均
      不另論罪。
（二）公訴人認被告盜用卓義助名義，利用電腦網路線上付款機
      制，以輸入上開信用卡卡號、有效年月日等指令之方式進
      行網路購物，應屬刑法第339條之3之違法製作財產權變動
      紀錄罪云云。惟按刑法第339條之3之違法製作財產權變動
      紀錄罪，除了行為人須有輸入不正資料或不正指令之行為
      之外，並須電腦系統中原已儲存有關財產權登錄資料之特
      定電子檔（例如地政系統內儲存之電子不動產登記簿，或
      是銀行系統內儲存之存戶電子交易帳等），而因行為人前
      開不當輸入資料指令結果，在原儲存電子檔案新增表現財
      產變動（取得、喪失或變更）之不實紀錄，始能成立。本
      件被告未經卓義助之同意或授權，輸入卓義助信用卡資料
      以購買商品或服務，非屬對原已有彰顯財產權之電磁紀錄
      加工之行為，自無違法製作有關表現財產變動之電磁紀錄
      之情形，與該條罪名之成立要件不符，應論以刑法第339
      條第1項之詐欺取財罪，公訴人所認尚有誤會，附此敘明
      。
（三）被告行為後，刑法業於94年2月2日經總統以華總一義字第
      09400014901號令修正公布，並於95年7月1日施行（下稱
      新刑法，修正前刑法下稱舊刑法），參酌最高法院95年5
      月23日刑事庭第8次會議決議及24年上字第4634號判例意
      旨，新刑法第2條第1項之規定，係規範行為後法律變更所
      生新舊法律比較適用之準據法，於新刑法施行後，應適用
      新刑法第2條第1項之規定，為「從舊從輕」之比較。另於
      比較時應就罪刑有關之共犯、未遂犯、想像競合犯、牽連
      犯、連續犯、結合犯，以及累犯加重、自首減輕暨其他法
      定加減原因（如身分加減）與加減比例等一切情形，本於
      統一性及整體性原則，綜其全部罪刑之結果而為比較。本
      案涉及法律變更之部分經附表五所示比較新舊刑法之結果
      ，新刑法未較有利於被告，依新刑法第2條第1項前段規定
      ，自應適用行為時即較有利於被告之舊刑法。被告所犯前
      開多次行使偽造私文書、普通詐欺取財及以不正方法由自
      動付款設備詐欺取財之行為，均時間緊接，犯意概括，所
      犯構成要件相同或相類，應各以連續犯論以較重之連續行
      使偽造私文書及連續普通詐欺取財罪，並均加重其刑。所
      犯上開連續行使偽造私文書罪、連續詐欺取財罪間，有方
      法目的之牽連關係，應論以牽連犯，並從重依連續行使偽
      造私文書罪處斷。爰審酌被告因缺錢花用即以不法方法取
      得財物之犯罪動機（參見偵查卷第29頁）、目的、所詐取
      之金額為71,700元、詐財方法、對被害人所造成之損害，
      犯罪後曾於90年10月23日償還20,000元予聯邦銀行，其餘
      金額尚未還清（參見偵查卷第27、28頁）、庭訊態度及其
      他一切情狀，量處如主文所示之刑，並依舊刑法第41條第
      1項規定諭知易科罰金之折算標準。
三、偽造之署押，不問屬於犯人與否，應沒收之，刑法第219 條
    定有明文，故如附表四編號1至3所示偽造之署押，應依法宣
    告沒收。附表四編號4、5所示之文件，為被告所有，並供其
    犯罪所用，業據被告供明在卷，應依舊刑法第38條第1項第2
    款宣告沒收。
據上論斷，應依刑事訴訟法第299條第1項前段，刑法第2條第1項
前段、第210條、第216條、第339條第1項、第339條之2第1項、
第219條、修正前刑法第55條、第56條、第38條第1項第2款，罰
金罰鍰提高標準條例第1條前段、修正前罰金罰鍰提高標準條例
第2條，現行法規所定貨幣單位折算新臺幣條例第2條，判決如主
文。
本案經檢察官吳志成到庭執行職務。
中    華    民    國    95    年    12    月    29    日
                  刑事第三庭審判長法  官  林惠玲
                                  法  官  劉家祥
                                  法  官  郭淑珍
以上正本證明與原本無異。
如不服本判決應於收受本判決後10日內向本院提出上訴書狀，其
未敘述上訴理由者，並得於提起上訴後10日內向本院補提理由書
狀(均須按他造當事人之人數附繕本)「切勿逕送上級法院」。
                                  書記官  林秀麗
中    華    民    國    95    年    12    月    29    日
附錄法條：
刑法第210條
偽造、變造私文書，足以生損害於公眾或他人者，處5年以下有
期徒刑。
刑法第216條
行使第210條至第215條之文書者，依偽造、變造文書或登載不實
事項或使登載不實事項之規定處斷。
刑法第339條第1項
意圖為自己或第三人不法之所有，以詐術使人將本人或第三人之
物交付者，處5年以下有期徒刑、拘役或科或併科1千元以下罰金
。
刑法第339條之2第1項
意圖為自己或第三人不法之所有，以不正方法由自動付款設備取
得他人之物者，處3年以下有期徒刑、拘役或1萬元以下罰金。
附表一：
┌──┬────┬──────┬────┬────────────┐
│編號│刷卡時間│特約商店    │盜刷金額│  備    註              │
├──┼────┼──────┼────┼────────────┤
│ 1  │90年10月│巴黎珠寶銀樓│20,000元│以複寫方式同時在客戶存查│
│    │3日     │            │        │聯、商店自存聯、聯合信用│
│    │        │            │        │卡中心存查聯偽造卓義助之│
│    │        │            │        │簽名及指印各1枚，並收受 │
│    │        │            │        │客戶存查聯1張。         │
├──┼────┼──────┼────┼────────────┤
│ 2  │90年10月│雅皮足鞋坊  │1,500元 │以複寫方式同時在客戶存查│
│    │3日     │            │        │聯、商店自存聯、聯合信用│
│    │        │            │        │卡中心存查聯偽造卓義助之│
│    │        │            │        │簽名各1枚，並收受客戶存 │
│    │        │            │        │查聯1張。               │
├──┴────┴──────┴────┴────────────┤
│                                           合計詐得：21,500元   │
└────────────────────────────────┘
附表二：
┌──┬──────┬────────┬────┬─────┐
│編號│刷卡時間    │  特約商店      │盜刷金額│商品或服務│
├──┼──────┼────────┼────┼─────┤
│ 1  │90年11月10日│星都企業有限公司│100元   │魔界小棧  │
├──┼──────┼────────┼────┼─────┤
│ 2  │90年11月10日│同上            │同上    │同上      │
├──┴──────┴────────┴────┴─────┤
│                               合計詐得：200元            │
└─────────────────────────────┘
附表三：
┌──┬──────┬──────────────┬────┐
│編號│   日 期    │自動櫃員機地點              │  金額  │
├──┼──────┼──────────────┼────┤
│ 1  │90年10月24日│中國國際商業銀行羅東分行（宜│20,000元│
│    │            │蘭縣羅東鎮○○路○段201號）  │        │
├──┼──────┼──────────────┼────┤
│ 2  │90年10月25日│同上                        │同上    │
├──┼──────┼──────────────┼────┤
│ 3  │90年10月26日│世華商業銀行營業部（臺北縣新│10,000元│
│    │            │店市○○路○段2號）          │        │
├──┴──────┴──────────────┴────┤
│                                              計：50,000元│
└─────────────────────────────┘
附表四：應沒收之文件、署押
┌─┬──────────────┬──────┬────────────┐
│編│應沒收之文件、署押          │  沒收依據  │        備  註          │
│號│                            │            │                        │
├─┼──────────────┼──────┼────────────┤
│1 │信用卡申請書「正卡申請人正楷│刑法第219條 │信用卡背面未經簽名，信用│
│  │中文親筆簽名」欄偽造卓義助之│            │卡已為被告丟棄而滅失，業│
│  │簽名1枚                     │            │據被告於偵查中供明在卷，│
│  │                            │            │此部分不另宣告沒收。    │
├─┼──────────────┼──────┼────────────┤
│2 │附表一編號1之消費簽帳單商店 │同上        │                        │
│  │自存聯、聯合信用卡中心存查聯│            │                        │
│  │偽造卓義助之簽名及指印各1枚 │            │                        │
├─┼──────────────┼──────┼────────────┤
│3 │附表一編號2之消費簽帳單商店 │同上        │                        │
│  │自存聯、聯合信用卡中心存查聯│            │                        │
│  │偽造卓義助之簽名各1枚       │            │                        │
├─┼──────────────┼──────┼────────────┤
│4 │附表一編號1之消費簽帳單客戶 │刑法第38條第│雖未扣案惟不能證明業已滅│
│  │存查聯1紙                   │1項第2款    │失。                    │
├─┼──────────────┼──────┼────────────┤
│5 │附表一編號2之消費簽帳單客戶 │同上        │同上                    │
│  │存查聯1紙                   │            │                        │
└─┴──────────────┴──────┴────────────┘
附表五：
┌───┬───────┬────────┬──────┐
│比較  │舊刑法於本案適│新刑法於本案適用│依從舊從輕原│
│法條  │用之法律效果  │之法律效果      │則比較結果  │
├───┼───────┼────────┼──────┤
│刑法第│依罰金罰鍰提高│依刑法施行法第1 │無發生更有利│
│339條 │標準條例第1條 │條之1第2項提高30│或更不利於被│
│第1項 │規定，銀元    │倍，最高可處新臺│告之變更。  │
│（併科│1,000元提高至 │幣30,000元。    │            │
│或科罰│10倍，最高可處│                │            │
│金部分│銀元10,000即新│                │            │
│）    │臺幣30,000元。│                │            │
├───┼───────┼────────┼──────┤
│刑法第│罰金刑：銀元1 │罰金刑：新臺幣  │本條從舊刑法│
│33條第│元以上。      │1,000元以上，以 │較有利於被告│
│5款   │              │百元計算之。    │。          │
├───┼───────┼────────┼──────┤
│舊刑法│適用牽連犯之規│刪除牽連犯之規定│本條從舊刑法│
│第55條│定，從一重處斷│，屬於數罪併罰，│較有利於被告│
│後段  │。            │得定數罪刑合併之│。          │
│      │              │刑期以下。      │            │
├───┼───────┼────────┼──────┤
│舊刑法│適用連續犯之規│刪除連續犯之規定│本條從舊刑法│
│第56條│定，以一罪論，│，屬於數罪併罰，│較有利於被告│
│      │並得加重本刑至│得定數罪刑合併之│。          │
│      │2分之1。      │刑期以下。      │            │
├───┼───────┼────────┼──────┤
│刑法第│依修正前罰金罰│如易科罰金，以新│本條從新刑法│
│41條第│鍰提高標準條例│臺幣1,000元、   │未較有利於被│
│1項前 │第2條規定，易 │2,000元或3,000元│告。        │
│段    │科罰金數額提高│折算1日。       │            │
│      │為100倍，如易 │                │            │
│      │科罰金，以銀元│                │            │
│      │300元即新台幣 │                │            │
│      │900元折算1日。│                │            │
├───┴───────┴────────┴──────┤
│比較結果：                                            │
│因被告依舊刑法成立連續犯及牽連犯，依新刑法均應為數罪併│
│罰，舊刑法顯較有利於被告，有關罰金刑、易刑處分以舊刑法│
│較有利於被告，新刑法未較有利於被告，故本案均應適用行為│
│時之舊刑法。                                          │
└───────────────────────────┘


司法院資訊處製作；財團法人民間司法改革基金會備份。
